【裁判字號】    99,易緝,172
【裁判日期】    991029
【裁判案由】    侵占
【裁判全文】
臺灣臺北地方法院刑事判決             99年度易緝字第172號
公  訴  人  臺灣臺北地方法院檢察署檢察官
被      告  甲○○
上列被告因侵占案件，經檢察官提起公訴（94年度偵字第1983號
），本院判決如下：
    主  文
甲○○犯侵占罪，處有期徒刑陸月，如易科罰金，以銀元參佰元
即新台幣玖佰元折算壹日。緩刑參年。
    犯罪事實與證據
壹、程序方面：
  (一)檢察官有實行公訴之職權，於實行公訴時，依檢察一體之原
    則，自得變更或更正原起訴之法條，且所謂「起訴法條」應
    以實行公訴檢察官所指被告所法條為準，若原起訴法條業
    經實行公訴檢察官變更或更正，且與判決相同，自得逕予引
    用，毋庸於判決中引用刑事訴訟法第300 條，司法院刑事廳
    90年2 月2 日90廳刑一字第100299號函（台灣士林地方法院
    89年10月份法律座談會結論）可資參照。本件公訴人於本院
    99年10月19日審判期日，當庭變更起訴法條為刑法第335 條
    第1 項，經核於法並無不合，亦不影響於被告訴訟上之防禦
    權，應予准許。
  (二)本件被告甲○○所犯為刑法第335 條第1 項之侵占罪，核屬
    刑事訴訟法第273 條之1 第1 項所定死刑、無期徒刑、最輕
    本刑為3 年以上有期徒刑以外之罪，亦非高等法院管轄之第
    一審案件，而被告於本院行準備程序中就被訴事實為有罪之
    陳述，經告知被告簡式審判程序之旨並聽取當事人意見後，
    本院合議庭裁定由受命法官獨任進行簡式審判程序，合先敘
    明。
貳、實體方面：
一、本件犯罪事實及證據均引用起訴書所載（如附件）。
二、被告之犯罪時間雖在96年4 月24日前，惟於本件犯罪經檢察
    官起訴後，於本院審理期間因拒不到庭，而於94年12月20日
    經本院發佈通緝，嗣於99年9 月16日經警查獲逮捕到案。依
    中華民國96年罪犯減刑條例第5 條規定，被告係在該條例施
    行前經通緝而又未自動到案，故不得適用減刑條例之規定予
    以減刑。
三、又被告行為係在刑法修正施行前所為，依刑法第2 條第1 項
    規定，應適用最有利於行為人之法律。又刑法修正之比較新
    舊法，應就罪刑有關之共犯、未遂犯、想像競合犯、牽連犯
    、連續犯、結合犯，以及累犯加重、自首減輕暨其他法定加
    減原因（如身分加減）與加減例等一切情形，綜其全部罪刑
    之結果而為比較，最高法院95年5 月23日著有95年度第8 次
    刑庭會議決議可資參照。本件被告等之行為既係在刑法修正
    實施前所為，即應適用修正前之刑法規定予以論罪科刑；又
    被告於犯罪時之刑法第41條第1 項前段規定：「犯最重本刑
    為5 年以下有期徒刑以下之刑之罪，而受6 個月以下有期徒
    刑或拘役之宣告，因身體、教育、職業、家庭之關係或其他
    正當事由，執行顯有困難者，得以1 元以上3 元以下折算一
    日，易科罰金。」。而被告行為時之易科罰金折算標準，依
    修正前罰金罰鍰提高標準條例第2 條前段（現已刪除）規定
    ，就罰金原定數額提高為100 倍折算1 日。是本件被告行為
    時之易科罰金折算標準，應以銀元300 元折算1 日，經折算
    為新臺幣後，即應以新臺幣900 元折算為1 日。惟95年7 月
    1 日修正公布施行之刑法第41條第1 項前段則規定：「犯最
    重本刑為5 年以下有期徒刑以下之刑之罪，而受6 個月以下
    有期徒刑或拘役之宣告者，得以新臺幣1 千元、2 千元或3
    千元折算1 日，易科罰金」。比較修正前後之易科罰金折算
    標準，以95年7 月1 日修正公布施行前之規定，較有利於被
    告，本件自仍應適用修正前之易科罰金折算，併此敘明。
四、末查，被告業就侵占之金額與告訴人間達成協議，雙方和解
    ，被告同意賠償告訴人之損失，告訴人亦向法院陳明不欲追
    究被告刑責之意。是被告既已有悛悔之意，且告訴人亦不欲
    追究，爰依公訴人之請求，同意給予被告緩刑3 年，以啟自
    新。
五、應適用之法條：
  (一)刑事訴訟法第273 條之1 第1 項，第299 條第1 項前段、第
    310 條之2 、第454 條第1 項、第2 項。
  (二)刑法第335 條第1 項、第74條第1 項第2 款、刑法修正前第
    41條第1 項前段。
  (三)（廢止前）罰金罰鍰提高標準條例第2 條、現行法規所定貨
    幣單位折算新台幣條例第2 條。
六、本判決係依刑事訴訟法第310 條之2 、第454 條第1 項製作
    ，依法僅記載當事人欄、主文、犯罪事實、證據名稱以及應
    適用之法條。其中犯罪事實及證據部分，準用同法第454 條
    第2項 規定，逕引用起訴書所載。
七、如不服本件判決，得自收受送達之日起10日內，向本院提起
    上訴。
本案經檢察官柯木聯到庭執行職務。
中    華    民    國    99    年    10    月    29    日
                  刑事第十二庭  法  官  楊台清
以上正本證明與原本無異。
如不服本判決應於收受送達後10日內向本院提出上訴書狀，並應
敘述具體理由；其未敘述上訴理由者，應於上訴期間屆滿後20日
內向本院補提理由書（均須按他造當事人之人數附繕本）「切勿
逕送上級法院」。告訴人或被害人如對於本判決不服者，應具備
理由請求檢察官上訴，其上訴期間之計算係以檢察官收受判決正
本之日期為準。
                                書記官  劉子豪
中    華    民    國    99    年    10    月    29    日
附錄本判決論罪科刑法條全文：
中華民國刑法第335條
（普通侵占罪）
意圖為自己或第三人不法之所有，而侵占自己持有他人之物者，
處5 年以下有期徒刑、拘役或科或併科1 千元以下罰金。
前項之未遂犯罰之。

司法院資訊處製作；財團法人民間司法改革基金會備份。
